【裁判字號】    90,上易,299
【裁判日期】    900313
【裁判案由】    業務侵占
【裁判全文】
臺灣高等法院高雄分院刑事判決          九十年度上易字第二九九號
    上  訴  人
    即  被  告  丙○○
    上  訴  人
    即  被  告  乙○○
右上訴人因業務侵占案件，不服臺灣高雄地方法院八十九年度易字第三九二０號中華
民國八十九年十二月十二日第一審判決（起訴案號：臺灣高雄地方法院檢察署八十八
年度偵字第二五九五五號），提起上訴，本院判決如左：
      主      文
上訴駁回。
丙○○緩刑年。
      事實及理由
一、本案經本院審理結果，認原審判決以被告等連續犯刑法第三百三十六條第二項之
    業務侵占罪，二人為共同正犯，各量處有期徒刑十月，認事用法均無不合，量刑
    亦無不當，被告等上訴意旨仍執前詞，否認犯罪，指摘原判決不當，為無理由，
    應予駁回，爰引用原審判決之事實、證據及理由詳如原審判決書所載。
二、惟本院查被告丙○○前未曾受有期徒刑以上刑之宣告，有臺灣高等法院被告全國
    前案紀錄表附卷可憑，因受其父即共同被告乙○○之要求，將公款挪供其父應急
    之用，為親情所累有其無奈之處，情節尚堪同情，本院認其因此犯罪，經此偵審
    教訓，應知警惕，而無再犯之虞，所宣告之徒刑以暫不執行為適當，併予宣告緩
    刑三年，以勵自新，至被告乙○○為一己之私，央求其子挪公款達九十萬五千二
    百元供己償債，犯後迄今仍未能償還所挪用之款項，造成告訴人之重大損害，犯
    罪情節難以宥恕，雖年近七旬，仍不宜宣告緩刑。
三、據上論結，應依刑事訴訟法第三百七十三條、第三百六十八條、刑法第七十四條
    第一款判決如主文。
本案經檢察官沈紹嘉到庭執行職務。
中    華    民    國      九十      年       三       月     十三   日
                              臺灣高等法院高雄分院刑事第三庭
                                  審判長法官  莊秋桃
                                        法官  莊崑山
                                        法官  陳中和
右正本證明與原本無異。
不得上訴。
                                      書記官  林淑敏
中    華    民    國      九十      年       三       月    十六    日
附錄：本判決論罪科刑法條：
刑法第三百三十六條第二項
對於業務上所持有之物，犯前條第一項之罪者，處六月以上五年以下有期徒刑，得併
科三千元以下罰金。
                                                                    Ｊ
臺灣高雄地方法院刑事判決                        八十九年度易字第三九二號
    公  訴  人  臺灣高雄地方法院檢察署檢察官
    被      告  丙○○  男  三十九歲（民國○○年○月○日生）
                        身分證統一編號：Ｚ000000000號
                        住高雄縣鳳山市○○○路五七八巷七之一號六樓
    被      告  乙○○  男  六十七歲（民國○○○年○○月○○○日生）
                        身分證統一編號：Ｅ一0000000號
                        住高雄縣鳳山市○○○路五八０巷十二號一樓
    選任辯護人  蔡明樹律師
右列被告等因業務侵占案件，經檢察官提起公訴（八十八年度偵字第二五九五五號）
，本院判決如左：
    主  文
丙○○、乙○○共同連續意圖為自己不法之所有，而侵占對於業務上所持有之物，各
處有期徒刑拾月。
    事  實
一、丙○○（子）、乙○○（父）父子二人，於民國八十八年間均受僱於甲○○經營
    之榮峰商行（按榮峰商行於八十八年間仍係由甲○○經營，陳銘淵係受僱該商行
    之職員，僅代理甲○○提起本件告訴，公訴人認該商行自八十八年起由陳銘淵受
    丁經營，容有誤會），負責開發學校學童羊乳業務及配送、維護、收款等職務，
    均係為甲○○從事業務之人，丙○○分別於八十八年五月七日、八十八年六月七
    日、八十八年七月九日向高雄市四維國小收取該校同年四、五、六月份之學童羊
    乳款各新台幣（下同）三十三萬八千元、二十六萬二千四百元、三十萬四千八百
    元後，原應於收齊當日繳回榮峰商行，因其父乙○○當時對外負債需款週轉孔急
    ，央其將上開款項先行交其應急償債，丙○○乃與乙○○共同基於意圖為自己不
    法之所有之概括犯意聯絡，連續將其分別於前揭期日收得之款項，侵吞入己用以
    清償乙○○之債務，而向甲○○佯稱學校尚未付款等語搪塞，合計侵占丙○○業
    務上收取之款項共九十萬五千二百元（公訴人認侵占之款項為八十萬元，應有錯
    誤）。嗣因迄至八十八年九月間，丙○○仍未將款項繳回榮峰商行，經該商行之
    職員陳銘淵向四維國小查悉款項均已由丙○○領取，丙○○、乙○○二人見已無
    法隱瞞，遂向陳銘淵書立自白書坦承上情。
二、案經甲○○訴請台灣高雄地方法院檢察署檢察官偵查起訴。
    理  由
一、訊之被告丙○○、乙○○二人嗣於本院審理時均否認有上開侵占犯行，被告丙○○固坦承於前揭期間受僱於告訴人甲○○經營之榮峰商行，負責開發學校學童羊
    乳業務及配送、維護、收款等職務，惟辯稱：四維國小八十八年四、五、六月份
    之學童羊乳款並非伊去收取，伊係嗣後於八十八年九月間向四維國小查悉款項已
    遭其父乙○○領取挪用，為幫其父擔過，始書具自白書予告訴人，並於偵查中坦
    承伊所領取云云；另被告乙○○雖坦承挪用四維國小前揭三個月份之款項清償其
    私人債務之事實，惟嗣於本院亦呼應被告丙○○前揭辯詞，辯稱：該三個月之羊
    乳款實際上係伊向四維國小收取云云，並否認八十八年間伊與告訴人間係主雇關
    係，辯稱：伊迄至八十八年九月份仍係告訴人之分銷商，並非受僱，因四維國小
    之羊乳業務係伊所開發，故伊向四維國小收取之羊乳款係歸其業務所得，伊僅需
    嗣後結算成本價予甲○○，是其將收取之款項全數清償個人債務，而未能給付告
    訴人貨款，僅係民事債務糾紛，與刑事侵占無涉云云。惟查；
（一）高雄市四維國小向告訴人訂購之八十八年四、五、六月學童羊乳款合計九十萬
      五千二百元，均係被告丙○○前往該校請款，該校已按月於八十八年五月七日
      、八十八年六月七日、八十八年七月九日將款項交由被告丙○○領取，並非被
      告乙○○至該校領款一情，業經四維國小老師兼任該校消費合作社經理一職之
      林佐郎於本院到庭證述在卷可按（見本院八十九年十月二十六日及八十九年十
      一月十四日審判筆錄），並有其提出該校付款之內帳明細及統一發票各三張附
      卷可資佐證，證人雖亦稱被告丙○○至該校辦理請款、領款手續時，因其須上
      課，故委託學校其它職員代辦，非其親自與被告丙○○辦理一情，惟證人林佐
      郎對於何人至該校辦理請款、領款手續一節，始終向本院明確肯認係被告丙○○，而非被告乙○○，並證稱：被告乙○○於幾年前即已向其表示欲退休，往
      後訂購羊乳及收款均由被告丙○○接手等情，之後亦均係由丙○○至該校收款
      ，乙○○並未參與等語，按證人與本案之情節，或與被告二人，均無利害關係
      ，衡情應無虛構證言或偏袒一方之理，其證詞之真實性應甚高，且觀之證人所
      提呈附卷之前揭付款明細單上「領款人」欄內所蓋印之「榮峰商行學童乳專用
      收款章」及告訴人「甲○○」私章，告訴人代理人陳銘淵陳稱該組印章同一式
      共有三組，被告丙○○保管一組，用以向學校請領學童羊乳款項，另二組存留
      在公司內等情，被告丙○○亦坦承伊確實有保管同式之收款章一組在卷（見本
      院八十九年十一月十四日審判筆錄），益徵上揭證人之證詞，應為真實可採。
      參以被告丙○○自行書立予告訴人之自白書內略載：「職丙○○任學童乳部維
      護人員及負責各學校開發職務多年。唯從八十八年四月後，職務維護中的四維
      國小所應收帳款（八十八年四月、五月及六月）合計約新台幣捌拾萬元，無繳
      交回公司，約在本年四月初左右，職丙○○之父親乙○○（也擔任公司之開發
      工作）告訴職說因外有債務積欠問題需暫有金錢償還，職告訴父親『公款是要
      繳回公司去，不得動用，況父親已曾積欠公司貨款仍在按期分償，怎可再挪款
      私用？』但父親拿出其所有之澎湖及高雄土地權狀說『短期內已在處理這些土
      地要賣出，即會丁你對公司繳交貨款，你可放心。』經過職之父親經常要求及
      到職家中央求說其舊債務逼之很緊等語，於是把三期學校款項金額全數借其還
      債，‧‧‧‧‧」等情，並於偵查中曾一度坦承將其所收取之款項交予其父償
      債等侵占公款情節，另被告乙○○亦書立自白書予告訴人，並於偵查中陳稱被
      告丙○○交予伊之八十萬元係為其還債等情可按（見偵查卷第三十二、三十三
      頁），有被告二人各自書寫之自白書影本各一份在卷可稽，按倘四維國小之羊
      乳款確係被告乙○○一人收取後挪於私用，而與被告丙○○無關，被告丙○○
      何須書具上開自白書，縱或係為其父乙○○擔過，則由其一人承擔全部責任即
      可向告訴人交代，何須被告父子二人均書立自白書坦承共同挪用公款，足認被
      告二人所書立之自白書內容及前揭偵查中之供述，均坦承被告丙○○將其所收
      取之羊乳款交由被告乙○○清償債務等自白，與事實相符，被告丙○○嗣於本
      院審理時否認領款，及被告乙○○附和亦自稱係伊領取等前揭詞，應均係為被
      告丙○○撇清飾過之串供陳詞，均不可採信。高雄市四維國小向告訴人訂購之
      八十八年四、五、六月學童羊乳款，確係被告丙○○向該校所領取之事實，洵
      堪認定。
（二）次查，被告丙○○係受雇於告訴人經營之榮峰商行，負責開發學校學童羊乳業
      務及配送、維護、收款等職務，按月領取固定底薪，並有全勤獎金、業績獎金
      ，上班需簽到退等情，亦經榮峰商行會計人員賴素玉於本院到庭證明，並為被
      告丙○○所承認，被告丙○○既係受僱為告訴人執行業務，則其執行職務所收
      取之款項，自屬業務上所持有之物，其未將業務上收取之款項繳交告訴人，竟
      擅自交予其父清償私人負債，已將款項易為所有處分甚明。另被告乙○○於八
      十八年間亦係從事告訴人學童羊乳之開發業務，其薪資報酬內容雖與被告丙○○不同，未按月領取固定底薪，而係依其開發之羊乳瓶數計酬，按月統計後支
      付薪資一情，亦據賴素玉證明在卷，並有告訴人代理人提出被告乙○○於八十
      七年、八十八年間向告訴人領取薪資之明細統計表各一份在卷可參，足認被告
      乙○○亦係由告訴人按月給付報酬，為告訴人執行業務之人一情，亦堪認定，
      被告乙○○所辯伊係分銷商，所開發收取之羊乳款均係歸其所得，僅需嗣後結
      算成本價給付告訴人等詞，顯非真實，要無足採。是以，被告乙○○將被告丙○○業務上收取持有之款項擅自挪用清償其私人債務，自亦難卸其共同侵占之
      責。本件事證明確，被告二人犯行堪以認定。
二、核被告丙○○、乙○○所為，係犯刑法第三百三十六條第二項之業務侵占罪。被
    告丙○○向四維國小收取之上開款項九十萬五千二百元，被告乙○○雖無持有之
    關係，然其與被告丙○○共同實施，將該款項挪於私用，仍應依刑法第三十一條
    第一項規定論以共同正犯。又被告二人先後三次侵占犯行，時間緊接，所犯構成
    要件相同，顯係基於概括犯意反覆為之，均應依刑法第五十六條連續犯之規定論
    以一罪。爰審酌被告乙○○年近七旬，猶公私不分，因投資不善負債甚多，需款
    應急，即興不法意圖，要求其子被告丙○○將其業務上收取之公款先行交其清償
    私人債務，累及親人，事發後雖於本院審理期間屢屢表示後悔之意，並試圖為被
    告丙○○撇清飾過，然為時已晚，且己身猶無法坦承面對法律制裁，仍飾詞否認
    與告訴人間之主雇關係，圖免刑責，悔意實屬不堅，另被告丙○○因受其父之要
    求挪用公款，固有無奈之處，惟犯後曾一度坦承犯行，然嗣於本院審理時旋即翻
    供，飾詞否認而未能始終坦承己過，顯未痛徹前非，暨被告二人迄今仍未將挪用
  之款項償還，亦未與告訴人和解等一切情狀，各量處如主文所示之刑，以資警懲
    。
據上論斷，應依刑事訴訟法第二百九十九條第一項前段，刑法第二十八條、第三十一
條第一項、第五十六條、第三百三十六條第二項，罰金罰鍰提高標準條例第一條前段
，判決如主文。
中      華      民      國    八十九    年     十二     月     十二     日
                                      臺灣高雄地方法院刑事庭
                                          法  官  陳淑卿
右正本證明與原本無異。
如不服本判決，應於判決送達後十日內，向本院提出上訴狀。
                                          書記官  陳朝宗
中    華    民    國      八十九      年     十二     月      十五      日
附錄本案判決論罪科刑法條：
刑法第三百三十六條第二項：
對於業務上所持有之物，犯前條第一項之罪者，處六月以上五年以下有期徒刑，得併
科三千元以下罰金。


司法院資訊處製作；財團法人民間司法改革基金會備份。
